【裁判字號】    90,易,159
【裁判日期】    900807
【裁判案由】    竊盜
【裁判全文】
臺灣宜蘭地方法院刑事判決                            九十年度易字第一五九號
    公  訴  人  臺灣宜蘭地方法院檢察署檢察官
    被      告  乙○○
右列被告因竊盜案件，經檢察官提起公訴（九十年度偵字第二六四號），本院判決如
左：
    主  文
乙○○攜帶兇器竊盜，處有期徒刑陸月，如易科罰金，以佰元折算壹日。
    事  實
一、乙○○意圖為自己不法之所有，於民國九十年一月七日（起訴書誤繕為十七日）
    駕駛其所有車牌號碼ＳＡ─四五三九號自用小貨車至宜蘭縣冬山鄉○○○段二六
    八之四七地號之甲○○所有之檳榔園附近並停妥後，隨即於同日十四時三十分許
    進入上揭檳榔園內以不知名者所有之鐮刀一把竊取檳榔，共計竊得檳榔約四萬餘
    顆。嗣於乙○○擬將所竊得之檳榔分批搬運至其所有之前開自用小貨車上時，為
    在附近守候巡視之甲○○發覺並報警處理，乙○○於警方趕至現場時見事跡敗露
    ，旋即往山區方向逃逸，然仍於同日十六時三十分許遭埋伏現場之員警當場逮獲
。
二、案經宜蘭縣警察局羅東分局報告臺灣宜蘭地方法院檢察署檢察官偵查起訴。
    理  由
一、訊據被告乙○○固不否認確於右揭時地至甲○○所有，地號宜蘭縣冬山鄉○○○
    段二六八之四七號檳榔園附近之事實，惟矢口否認有何竊盜犯行，辯稱：其乃在
    附近找尋石扁柏之藥草，並未進入檳榔園內，更無竊取檳榔之行為。其身上之傷
    痕係其妻抓傷所致等語。然查：
  (一)右揭事實，業據被害人甲○○於警訊及偵審中指稱：其在九十年一月六日即發現
    其所有之檳榔園內之檳榔遭人盜採，故在翌日特別留意並前往巡視，其見被告正
    在扛運檳榔時立即躲在距離被告約二十公尺處之隱蔽處所監視被告之舉動，故十
    分肯定所見之人確為被告。被告在警方到場時旋往山區逃逸，並將上衣脫去，以
    致身上有些許擦傷。被告之自用小貨車於案發當日九時許即停放在檳榔園附近約
    五百公尺，估計應係準備乘夜間將車開至山腳下以利搬運。其遭盜採之檳榔共計
    約十萬餘顆，當日被告扛運之檳榔則約四萬餘顆。其並在現場發現應係被告作為
    盜採檳榔之工具鐮刀一把（見偵查卷第六頁至第八頁、第三十六頁、本院九十年
    七月二十六日審理筆錄）等語綦詳。復經證人即現場查獲警員何思振、古世傑於
    偵查中結證稱：其等二人趕赴現場時曾聽聞割檳榔之聲響，亦見到檳榔自樹上掉
    落，其等二人由山下往山上看，確時見聞有人正在割檳榔，當時雖未親眼目睹被
    告割檳榔之行為，但當時確僅有被告一人在檳榔園內。嗣後其等二人上前察看時
    ，行竊之人聞聲旋往山區逃逸，古世傑前往追捕，何思振則在山下埋伏守候，隨
    後見被告由山上下來時立刻將警車駛至一旁藏匿，而被告在其上前準備盤查時旋
    即蹲踞路旁（見偵查卷第三六頁）等語翔實。是綜據被害人甲○○之指述確與證
    人何思振、古世傑結證所稱之逮捕過程及被告於檳榔園內之行止相互吻合。又被
    告在警方據報趕赴現場並全程監控、封鎖下山路段後，並未有其他可疑人等在附
    近出沒，顯見被害人甲○○確已詳細查見並目睹被告之竊盜行為無誤，否則實難
    為一致之陳述。況被害人甲○○、證人古世傑、何思振均與被告乙○○夙無怨懟
    、更無嫌隙，亦為被告所不爭，衡情自無設詞誣陷抑或杜撰情節入其於罪之理。
    總此，均堪認定被害人及證人等所言均屬真實，洵足採憑。
  (二)又被告對其身上擦傷一節，雖於本院調查及審理中均以：係遭其妻抓傷等語置辯
    （見本院九十年五月十七日訊問筆錄、同年七月二十六日審理筆錄），惟其遭警
    查獲時，則辯以：其身上之外傷及褲腳沾黏之泥土均係路面不平滑倒所致（見偵
    查卷第五頁）等語，是互核其前後不一之辯詞，亦徵其所辯各語並非實在，委無
    可取。此外，復有贓物認領保管收據一紙存卷可佐，而被告所有前開之自用小貨
    車所查悉之檳榔鬚根、被告之身體外貌及現場遭盜採之客觀狀態，亦有警方拍攝
    之照片共計十二幀在卷足參，均足證明被告上揭各項辯解均屬犯後飾卸之語。另
    被告係以鐮刀作為竊盜工具一節，更經被害人指訴綦詳如前述，且核與現場照片
    所示遭盜割之檳榔根部銳利之切口相合一致，是被告以鐮刀竊取被害人檳榔共計
    約四萬餘顆之犯行，事證已臻明確，應予依法論科。
二、按鐮刀為金屬製品，質地堅硬、刀鋒銳利，客觀上具有危險性，足以殺傷人之生
    命、身體，自為兇器之一種。是核被告攜帶客觀上足供兇器使用之鐮刀一把行竊
    檳榔之所為，係犯刑法第三百二十一條第一項第三款之攜帶兇器竊盜罪。爰審酌
    被告不思循合法途徑獲致財富，竟持可資作為兇器之工具竊取被害人以勞力種植
    之檳榔數萬顆，犯罪非屬輕微，更嚴重損及被害人之財產法益，又其到案後猶一
    再狡言圖卸，未見悔意，及其犯罪動機、目的、手段、素行及造成之損害等一切
    情狀，量處如主文所示之刑，並諭知易科罰金之折算標準，以資懲儆。至被告作
    案所用之鐮刀一把雖未扣案，然總據該把鐮刀係在行竊現場由被害人拾獲，且經
    被害人到庭指稱並非其所有之物，亦未曾在檳榔園內見聞該把鐮刀，及採收檳榔
    本需將檳榔割下始可取得客觀跡證，均堪認定未扣案之鐮刀一把係屬被告攜往現
    場供犯罪所用之物，惟無積極證據可資證明係屬被告所有之物，即與刑法第三十
    八條第一項第二款之規定難為有合，爰不併予宣告沒收。
三、至公訴意旨指稱被告竊取之檳榔數量高達十萬顆一節，因被害人到庭詳述：其於
    警訊及偵查中所述遭盜採之檳榔十萬顆係指九十年一月六日及同年七日兩日遭盜
    採之檳榔總數，案發當日查獲被告扛運之檳榔約四萬餘顆（見本院九十年七月二
    十六日審理筆錄）等語綦詳。是按犯罪事實應依證據認定之，無證據不得認定其
    犯罪事實，刑事訴訟法第一百五十四條定有明文，故被害人於九十年一月六日清
    點遭盜採之五萬餘顆檳榔之部分，即無證據證明亦屬被告所竊得，自無令被告科
    負此部分犯行。又核被告所為係犯刑法第三百二十一條第一項第三款攜帶兇器竊
    盜罪，已如前述，公訴意旨認應依刑法第三百二十條第一項竊盜罪予以處斷，尚
    有未洽，惟起訴之基本社會事實既屬同一，爰依法變更起訴法條，特此敘明。
據上論斷，應依刑事訴訟法第二百九十九條第一項前段、第三百條，刑法第三百二十
一條第一項第三款、第四十一條第一項，罰金罰鍰提高標準條例第二條，判決如主文
。
本案經檢察官廖允松到庭執行職務
中      華      民      國      九十      年      八      月     七     日
                                  臺灣宜蘭地方法院刑事第二庭
                                          法  官  陳  嘉  年
右正本證明與原本無異。
如不服本判決，應於判決送達後十日內，向本院提出上訴狀。（應附繕本）
                                          書記官  詹  玉  惠
中      華      民      國      九十      年      八      月     八     日
附錄本案論罪科刑法條全文
刑法第三百二十一條第三款
犯竊盜罪而有左列情形之一者，處六月以上五年以下有期徒刑：
三、攜帶兇器而犯之者。


司法院資訊處製作；財團法人民間司法改革基金會備份。
